【裁判字號】    98,訴,522
【裁判日期】    980430
【裁判案由】    侵權行為損害賠償
【裁判全文】
臺灣板橋地方法院民事判決               98年度訴字第522號
原      告  甲○○
被      告  丙○○
            乙○○
上列當事人間請求侵權行為損害賠償事件，經本院刑事庭移送前
來（附民案號：97年度簡附民字第402 號，刑事案號：97年度簡
字第9871號），本院於民國98年4 月20日言詞辯論終結，判決如
下：
    主      文
被告乙○○應給付原告新臺幣萬元，及自民國九十七年十二月
九日起至清償日止，按年息百分之五計算之利息。
被告丙○○應給付原告新臺幣貳拾捌萬壹仟伍佰柒拾肆元，及自
民國九十七年十二月九日起至清償日止，按年息百分之五計算之
利息。
訴訟費用由被告乙○○負擔十分之一，餘由被告丙○○負擔。
本判決第一項得假執行；但被告乙○○如以新臺幣萬元為原告
預供擔保，或將請求標的物提存，得免為假執行。
本判決第二項得假執行；但被告丙○○如以新臺幣貳拾捌萬壹仟
伍佰柒拾肆元為原告預供擔保，或將請求標的物提存，得免為假
執行。
    事實及理由
一、程序方面：
  (一)按因侵權行為涉訟者，得由行為地之法院管轄，民事訴訟法
    第15條第1 項定有明文。查本件依原告所述，其陷入錯誤後
    ，於臺北縣永和市○○路295 號上海商業銀行先後將款項匯
    入被告之帳戶內，應認本件侵權行為地係在臺北縣永和市。
    是雖被告之住所地均不在本院轄區內，然依上開規定，本院
    自有管轄權，合先敘明。
  (二)次按訴狀送達後，原告不得將原訴變更或追加他訴。但擴張
    或減縮應受判決事項之聲明者，不在此限，民事訴訟法第25
    5 條第1 項第3 款定有明文。本件原告起訴時，訴之聲明原
    係請求被告應連帶賠償原告新臺幣（下同）640,000 元，及
    自起訴狀繕本送達翌日起至清償日止，按年息5 ％計算之利
    息。嗣於民國98年4 月20日本院審理時，當庭變更聲明為被
    告乙○○應給付原告30,000元、被告丙○○應給付原告281,
    574 元，及均自起訴狀繕本送達翌日起至清償日止，按年息
    5 ％計算之利息。核原告所為，乃係未變更訴訟標的而減縮
    應受判決事項之聲明者，揆之前揭法條規定，並不在禁止之
    列，自應准許。
  (三)本件被告均未於言詞辯論期日到場，核無民事訴訟法第386
    條所列各款情形，爰依原告聲請，由其一造辯論而為判決。
二、原告起訴主張：緣被告均明知於犯罪集團專門收集人頭帳戶
    用以犯罪之社會現象層出不窮之際，倘將自己之金融帳戶存
    摺及提款卡出售、出租或提供他人使用，可能因此供不法詐
    騙份子用以詐騙他人將款項匯入後，再加以提領，並能預見
    可能因而幫助他人從事詐欺取財犯罪，竟不違背其等本意，
    仍基於幫助他人詐欺取財之不確定故意，被告丙○○於不詳
    時間，在不詳地點，將其所申辦臺灣郵政股份有限公司橫山
    郵局帳號000000000000號帳戶之存摺、提款卡、密碼等物，
    交付姓名年籍不詳之成年人所屬詐欺集團使用，藉以幫助上
    開詐欺集團成員詐欺取財之犯行；被告乙○○於96年3 月間
    某日，在新竹縣竹南火車站將其所申辦第一商業銀行竹南分
    行帳號00000000000 號帳戶之存摺、提款卡、密碼等物，交
    付姓名年籍不詳綽號「阿忠」之成年男子所屬詐欺集團使用
    ，藉以幫助上開詐欺集團成員詐欺取財之犯行。嗣該詐欺集
    團成員即意圖為自己不法之所有，於96年7 月19日於網路上
    以化名「小雅」之人向原告佯稱可援交，惟須依指示至自動
    櫃員機操作以確認身分，致原告陷於錯誤，赴臺北縣永和市
    ○○路295 號上海商業銀行先後於96年7 月20日匯款30,000
    元至被告乙○○上開帳戶；於96年8 月2 日至4 日間，分別
    匯款5,317 元、95,017元、5,217 元、95,017元、5,317 元
    、50,017元、25,672元共281,574 元至被告丙○○上開帳戶
    。嗣經原告發覺有異，報警處理始查悉上情。被告乙○○、
    丙○○上開幫助詐欺犯行，業經臺灣板橋地方法院檢察署檢
    察官聲請以簡易判決處刑，由本院以97年度簡字第9871號刑
    事簡易判決各判處拘役40日，如易科罰金，以1,000 元折算
    1 日確定在案，原告自得請求被告賠償因渠等上開行為所受
    之損害等語。為此，爰依侵權行為法律關係，聲明求為判決
    ：如主文第1 項、第2 項所示；並願供擔保請准宣告假執行
    。
三、被告均未於言詞辯論期日到場，亦未提出書狀作何聲明或陳
    述。
四、原告主張被告均明知將自己之金融帳戶存摺及提款卡出售、
    出租或提供他人使用，可能因此供不法詐騙份子用以詐騙他
    人將款項匯入後，再加以提領，並能預見可能因而幫助他人
    從事詐欺取財犯罪，竟仍基於幫助他人詐欺取財之不確定故
    意，被告丙○○將其所申辦臺灣郵政股份有限公司橫山郵局
    帳號000000000000號帳戶之存摺、提款卡、密碼等物，交付
    姓名年籍不詳之成年人所屬詐欺集團使用；而被告乙○○則
    於新竹縣竹南火車站將其所申辦第一商業銀行竹南分行帳號
    00000000000 號帳戶之存摺、提款卡、密碼等物，交付姓名
    年籍不詳綽號「阿忠」之成年男子所屬詐欺集團使用，藉以
    幫助上開詐欺集團詐欺取財。嗣該詐欺集團成員基於意圖為
    自己不法之所有，於96年7 月19日於網路上以化名「小雅」
    之人向原告佯稱可援交，惟須依指示至自動櫃員機操作以確
    認身分，原告因而陷於錯誤，赴臺北縣永和市○○路295 號
    上海商業銀行先後於96年7 月20日匯入30,000元至被告乙○
    ○上開帳戶內；又於96年8 月2 日至4 日間，分別匯款5,31
    7 元、95,017元、5,217 元、95,017元、5,317 元、50,017
    元、25,672元，金額共281,574 元至被告丙○○上開帳戶內
    。嗣經原告發覺有異，乃報警處理。被告所涉上揭幫助詐欺
    犯行，經臺灣板橋地方法院檢察署檢察官聲請以簡易判決處
    刑，並由本院以97年度簡字第9871號刑事簡易判決各判處拘
    役40日，如易科罰金，以1,000 元折算1 日確定之事實，業
    據本院依職權調閱本院97年度簡字第9871號詐欺案件偵審卷
    宗查明屬實，且被告對於原告上開主張之事實，既已於相當
    時期受合法通知，均未於言詞辯論期日到場，亦皆未提出書
    狀爭執或否認原告之主張，依民事訴訟法第280 條第3 項前
    段準用同法第1 項前段規定，即均應視同自認，是原告上揭
    主張之事實，自堪信皆為真實。
五、按因故意或過失，不法侵害他人之權利者，負損害賠償責任
    ；故意以背於善良風俗之方法，加損害於他人者亦同，民法
    第184 條第1 項定有明文。承前所述，被告乙○○、丙○○
    分別以幫助詐欺之故意侵權行為，而致原告遭犯罪集團詐騙
    ，分別受有30,000元、281,574 元之損害，自應對原告負擔
    損害賠償責任。
六、從而，原告依據侵權行為之法律關係，請求被告乙○○應給
    付原告30,000元、被告丙○○應給付原告281,574 元，及均
    自起訴狀繕本送達翌日即97年12月9 日起至清償日止，按年
    息5 ％計算之利息，洵屬於法有據，為有理由，應予准許。
七、又，本件原告勝訴部分，分別係屬所命給付之金額未逾500,
    000 元之判決，應依職權宣告假執行；並依職權宣告被告乙
    ○○、丙○○得供擔保免為假執行。
八、結論：本件原告之訴為有理由，依民事訴訟法第385 條第1
    項前段、第78條、第85條第1 項但書、第389 條第1 項第5
    款、第392 條，判決如主文。
中    華    民    國    98    年    4     月    30    日
                  民事第一庭法  官  黃若美
以上正本係照原本作成
如對本判決上訴，須於判決送達後20日內向本院提出上訴狀
中    華    民    國    98    年    4     月    30    日
                            書記官  江怡萱


司法院資訊處製作；財團法人民間司法改革基金會備份。
